臺灣高等法院刑事判決　　　　　　　　　　　　　　九十年度上訴字第三二五三號
　　上　訴　人
　　即　被　告　甲○○
右上訴人因偽造文書等案件，不服臺灣基隆地方法院九十年度訴字第三七八號，中華
民國九十年八月三日第一審判決（起訴案號：臺灣基隆地方法院檢察署九十年度偵字
第一七八二號），提起上訴，本院判決如左：
    主  文
上訴駁回。
甲○○緩刑年。
    事  實
一、甲○○與其夫丙○○（業經原審法院判處有期徒刑一年，撤回上訴而確定），二
    人基於共同及概括之犯意，於民國八十七年一月五日由丙○○為會首，向乙○○
    （以其子陳義國、陳義雄名義跟會）等人召集互助會，每會款新台幣（下同）一
    萬元，含會首共計一百十三會，採內標之方式，每月五日下午一時在台北縣瑞芳
    鎮○○路一五三號住處開標，八十八年五月五日起至同年九月二十日止，每月二
    十日增加開標一次，八十九年五月五日起則每月開標二次。甲○○與丙○○意圖
    為自己不法之所有，於召會之初，即假冒連淑惠之名義，參加二會。並連續於八
    十七年四月五日及八十七年十一月五日先後二次開標時，推由丙○○假冒連淑惠
    之名義，在標單上偽造連淑惠之署押，填寫標金利息四千二百元、四千六百元，
    偽造並行使該標單，持以參加競標並得標，使各活會會員，誤以係會員連淑惠得
    標而陷於錯誤，交付扣除標金利息之會款予丙○○、甲○○，足以生損害於連淑
    惠及其他活會會員。嗣於九十年三月五日該互助會停標，經活會會員查詢始悉上
    情。
二、案經被害人乙○○告訴，由台灣基隆地方法院檢察署檢察官偵查起訴。
    理  由
一、訊據上訴人即被告甲○○矢口否認有偽造文書、詐欺之犯行，辯稱：伊與先生召
    集互助會，因會首已跟了二會，為怕會員說話，才另用連淑惠之名跟會、標會，
    但有繼續繳納會款，並無犯罪故意云云。
二、然查：
（一）右揭犯罪事實，迭據告訴人乙○○於偵審中指訴綦詳，且有互助會單影本在卷
      可稽。
（二）被告甲○○於偵審中已坦白供稱：「連淑惠是我捏造的，擔心會首標會過多引
      人懷疑，八十七年四月五日、十一月五日，兩次以連淑惠名義，以四千二百元
      及四千六百元，向會員說是連淑惠得標」、「用連淑惠名義，是我們夫妻共同
      同意，因為我先生說，這樣會員才不會笑我們欠用」、「得標的錢，拿來還欠
      別人的錢」、「我先生寫標單，標會後就丟了」、「確實沒有連淑惠這個人，
      我先生要我用這個名義來跟會」、「會確實是我與我先生共同召集的」（見偵
      查卷第二十七頁、三十頁背面、原審卷第二十、三十六、三十七、三十八頁、
      本院九十一年十一月十二日訊問筆錄）。共犯丙○○於原審法院也自白稱：「
      我的確有冒連淑惠名義跟會，並無連淑惠這個人，因我自己是會首，已經另跟
      二個會，我怕人說話，才用連淑惠這個不存在的人跟會，缺錢時可以用這個名
      義來標會」等語（見原審卷第三十七頁），相互所供述之情節與告訴人之指述
      ，均相符合。
（三）按互助會係建立在會員對會首之信賴關係，共犯丙○○及其妻即被告甲○○在
      籌組互助會之初，假冒不存在之人參與互助會，計劃冒用該名義標會，其目的
      恐會員知悉已以自己名義參與兩會，不同意會首參與另外之二會，則其有使互
      助會會員誤以為連淑惠之人參與互助會，且被告冒標，使各活會會員陷於錯誤
      ，誤以為連淑惠得標，而交付會款，是被告有犯罪之故意及行為，已極明確。
      雖被告夫妻嗣後仍繼續繳納死會會款至停標為止，因詐欺犯為即成犯，無礙於
      被告偽造他人名義冒標並詐得會款之犯罪成立。
（四）綜上所述，被告所辯，為事後卸責之詞，不足採信，事證明確，犯行洵堪認定
      ，應予依法論科。
三、查被告甲○○與其夫丙○○假冒連淑惠名義標會，在字條上填寫標會利息金額，
    依習慣或特約，係表示標取會款之標單，為刑法第二百二十條第一項規定之準私
    文書。被告偽造該標單並持以行使得標、詐欺會款，自足生損害於連淑惠及其他
    活會會員，核犯刑法第二百十六條、第二百十條之行使偽造私文書罪及刑法第三
    百三十九條第一項之詐欺取財罪。被告偽造署押為偽造私文書之階段行為，偽造
    私文書之低度行為，復為行使偽造私文書之高度行為所吸收，均不另論罪。被告
    冒標向活會會員詐取財物，侵害多數活會會員權益，為想像競合犯。先後多次偽
    造私文書及詐欺取財犯行，時間接續，方法相同，觸犯構成要件相同之罪名，顯
    係基於概括之犯意反覆為之，為連續犯，應依刑法第五十六條規定以一罪論，並
    加重其刑。又行使偽造私文書與詐欺取財罪間，有方法與結果之牽連關係，應從
    較重之行使偽造私文書罪處斷。被告甲○○與已判決確定之丙○○，二人有犯意
    之聯絡及行為之分擔，皆為共同正犯。
四、原審基此認定，援引刑法第二十八條、第五十六條、第二百十六條、第二百十條
    第二百二十條第一項、第三百三十九條第一項、第五十五條、罰金罰鍰提高標準
    條例第一條前段等規定，審酌被告犯罪之動機、目的、手段、對被害人造成之損
    害、犯罪後之態度及其他一切情狀，量處有期徒刑十月，以資懲儆。又說明被告
    偽造之標單，並未扣案，且標單開標後即已丟棄而告滅失，自毋庸沒收。經核其
    認事用法，均無不合。被告上訴意旨，仍執前詞，否認犯罪，核無理由，上訴應
    予駁回。惟念被告未曾受有期徒刑以上刑之宣告，有臺灣高等法院檢察署刑案記
    錄簡覆表在卷可按。上訴本院後，已與告訴人及其他活會會員達成民事和解，有
    債權讓與契約書在卷可按。且隨同其夫犯罪，夫妻不宜同時入監服刑，被告經此
    教訓，應知所警惕，而無再犯之虞，本院因認其刑之宣告，以暫不執行為適當，
    乃對被告併宣告緩刑三年，以勵自新。
五、被告經合法傳喚，無正當理由未到庭，爰不待其到庭陳述，逕行判決。
六、據上論斷，應依刑事訴訟法第三百六十八條、第三百七十一條、刑法第七十四條
    第一款，判決如主文。
本案經檢察官柯麗鈴到庭執行職務。
中     華     民     國     九十一    年      三      月      十九      日
                            臺灣高等法院刑事第五庭
                                審判長法  官  曾  德  水
                                      法  官  楊  貴  雄
                                      法  官  趙  功  恆
右正本證明與原本無異。
如不服本判決應於收受送達後十日內向本院提出上訴書狀，其未敘述上訴之理由者並
得於提起上訴後十日內向本院補提理由書（均須按他造當事人之人數附繕本）。
                                      書記官  孫  佩  琳
中     華     民     國     九十一    年      三      月      十九      日
附錄本案論罪科刑法條全文：
刑法第二百十條：
偽造、變造私文書，足以生損害於公眾或他人者，處五年以下有期徒刑。
刑法第二百十六條：
行使第二百十條至第二百十五條之文書者，依偽造、變造文書或登載不實事項或使登
載不實事項之規定處斷。
刑法第三百三十九條第一項：
意圖為自己或第三人不法之所有，以詐術使人將本人或第三人之物交付者，處五年以
下有期徒刑、拘役或科或併科一千元以下罰金。
